臺灣臺中地方法院交通事件裁定　　　 100年度交聲字第2448號
原處分機關　交通部公路總局臺中區監理所
異　議　人
即受處分人　田秀蘭
上列異議人即受處分人因違反道路交通管理處罰條例事件，對於
交通部公路總局臺中區監理所中華民國100年8月 8日所為之處分
（中監違字第裁60-GH0000000號），聲明異議，本院裁定如下：
    主    文
異議駁回。
    理    由
一、原處分意旨略以：異議人即受處分人田秀蘭於民國100年7月
    12日1時10分許，駕駛車牌4526-HP號自小客車，在臺中市○
    ○街與梅亭街口處，因「酒後駕車（拒測）」之違規，經臺
    中市警察局第二分局立人派出所員警掣發中市警交字第GH00
    00000 號舉發違反道路交通管理事件通知單當場舉發。原處
    分機關交通部公路總局臺中區監理所依違反道路交通管理處
    罰條例第35條第1項第1款，於100年8月8日以中監違字第裁6
    0-第GH0000000號裁決書裁處異議人罰鍰新臺幣（下同）60,
    000元，吊銷駕駛執照，3年內不得考領駕駛執照。
二、聲明異議意旨略以：受處分人於上開時、地駕車返家途中，
    二名穿著警察制服男子突然竄出攔停車輛，受處分人即依指
    示下車並出示證件，警員又拿出酒測器要求受處分人進行酒
    測，因受驚嚇而無意識回應「喔」，員警隨即表示是不是拒
    測，受處分人又本能回應「喔」，即遭警員開立罰單，深感
    莫名，當時尚不及思考，無拒絕酒測之意思。況且，若明確
    拒絕，當場為何未執行公權力將伊帶回派出所，任其離去。
    又當時伊未飲酒，於十分穩定駕駛車輛返家途中，未有肇事
    或其他不遵守道路交通安全規則之情事，舉發員警躲在路旁
    攔車實施臨檢，未設路障，臨檢欠缺正當性，程序上難認適
    法，爰聲明異議等語。
三、按汽車駕駛人，駕駛汽車經測試檢定有酒精濃度超過規定標
    準等情形者，處1,5000元以上60,000元以下罰鍰，並當場移
    置保管該汽車及吊扣其駕駛執照 1年；汽車駕駛人拒絕接受
    第 1項測試之檢定者，處60,000元罰鍰，並當場移置保管該
    汽車及吊銷其駕駛執照，道路交通管理處罰條例第35條第 1
    項第1款、第4項定有明文。次按汽車駕駛人，曾依第35條第
    4項前段規定吊銷駕駛執照者，3年內不得考領駕駛執照，同
    條例第67條第2項亦有明文。再按警察職權行使法第 8條第1
    項第 3款之規定作為授權依據之內政部警政署執行取締酒後
    駕車標準作業程序（SOP)乃載明：「(五)酒精濃度測試檢定
    ：1.測試檢定前，應先告知並確認受測者已飲酒結束15分鐘
    以上或酌情提供礦泉水給受測者漱口，以避免口腔殘留酒精
    」，無非係按該款規定而擬定之標準作業流程，亦即警方對
    於已發生危害或依客觀合理判斷易生危害之交通工具，得予
    以攔停並要求駕駛人接受酒精濃度測試之檢定。又汽車駕駛
    人有無「拒絕接受酒精濃度測試檢定」，應以其實質作為判
    斷，是汽車駕駛人雖未明示拒絕接受測試檢定，但竟刻意消
    極推諉拖延接受酒精濃度測試檢定之時間，期使體內酒精濃
    度得因時間經過而代謝降低，藉以規避酒精濃度超過規定標
    準駕車之處罰者，或雖有配合實施測試，但卻以消極、虛應
    、不配合（例如：口說身不動）態度以對，致前開測試無法
    正常實施者，均應屬之，以免影響公權力行使及執法公平性
    。是以，於酒精濃度測試時，以警方告知駕駛人酒精濃度測
    試標準及流程後，駕駛人如積極或消極拒絕測試，即可判定
    其拒絕接受酒精濃度測試。從而，只要汽車駕駛人有「拒絕
    接受酒精濃度測試檢定」之實質作為，無論係積極明示拒絕
    接受測試檢定，或消極推諉、拒不配合測試檢定之相關步驟
    ，均有道路交通管理處罰條例第35條第4項規定之適用。
四、經查：
  (一)本件異議人田秀蘭於上開時間，駕駛車牌4526－HP號自用
      一般小客車，行經臺中市○○路、梅亭街口處，為警攔停
      稽查，並要求施以酒精濃度測試檢定之事實，業據受處分
      人所不否認，並有臺中市政府警察局中市警交字第GH0000
      000號舉發違反道路交通管理事件通知單及酒測單影本各1
      紙在卷可稽，堪信屬實。
  (二)異議人雖否認當時有拒絕酒測，並以上開情詞置辯，惟異
      議人酒後駕駛上開自小客車，於前揭時間、地點，經警攔
      停後拒絕接受酒精濃度測試之違規事實，業據證人即本件
      舉發警員黃繼彥於本院調查時具結證稱：「〔（提示卷附
      違反道路交通管理事件通知單）問：本件是否由你舉發？
      〕是」「（問：舉發經過為何？）民國100年7月27日凌晨
      1 時10分，我是在臺中市○○街與梅亭街口執行巡邏兼路
      檢勤務，當時受處分人駕車逆向差點撞到路旁對向的車子
      ，所以將受處分人攔停，當時先察看證件，確定身分，當
      時受處分人搖下車窗，我就有聞到酒味，所以又請受處分
      人下車，我就問她有沒有喝酒，她就說有喝一點啤酒，其
      餘就如剛才勘驗錄音檔所示情形，但受處分人一直拒絕酒
      測，所以才會開告發單，讓受處分人簽名」等語明確（見
      本院卷第26頁），並核與本院當庭勘驗舉發過程錄音檔案
      之結果：「(1)警員問受處分人有無喝酒，受處分人稱喝一
      點啤酒。(2)警員稱給受處分人休息15分鐘，再行酒測。(3)
      警員說明有二種選擇，第一是接受酒測，但不一定會超過
      標準，第二種拒絕酒測，罰鍰6萬元，吊銷駕照3年。(4)警
      員前後逾15次徵詢受處分人是否接受酒測，受處分人均不
      願意接受酒測。員警最後讓受處分人在舉發單上簽名」等
      客觀事實相符（見本院卷第25頁反面）。是證人黃繼彥確
      依警察職權行使法第 8條、90年12月18日（90）警署行字
      第260843號函頒布「警察實施臨檢作業規定」第 7條「實
      施臨檢應遵守之事項」(八)等規定，依當時客觀情狀合理
      判斷何謂「依客觀合理判斷易生危害之交通工具」，因見
      異議人駕車逆向行駛幾乎撞上路旁對向車子及身帶酒味等
      外觀情狀，乃於攔檢後進行酒精濃度測試之程序，自屬合
      理有據。準此，警方對異議人實施上開測檢之發動門檻既
      已足備，攔停員警當場要求異議人吹氣進行測試，程式上
      並無任何違法或不當之情事，異議人自不得無故拒絕。再
      者，依上開舉發過程錄音內容，舉發員警已向異議人告知
      拒絕接受酒精濃度測試之法律效果，並給予15分鐘休息，
      且全程逾15次詢問異議人是否要接受酒精濃度測試，異議
      人均未表同意亦不願配合，始判定異議人拒絕酒測，有上
      開勘驗筆錄在卷可參，足見員警於本件取締過程中，已盡
      酒精濃度測試標準流程及舉發違規前之告知義務，並多次
      詢問異議人酒測意願未獲同意後始舉發違規，經核取締盤
      查過程無任何違法、不當。從而，本件違規事證明確，異
      議人於前開時、地確有拒絕接受酒精濃度測試之違規，洵
      堪認定。
  (三)再按警察勤務之實施，本賦有維護交通秩序，確保用路人
      交通安全之使命，是警員於執行勤務中，對於轄區內外發
      現有違規事件或疑有違規情事，皆有稽查舉發之義務，以
      達維護交通秩序，確保交通安全之目的。又按交通執勤警
      員係依據道路之設置情形、交通流量、交通事故發生頻率
      等一切因素綜合判斷後，始決定執行違規取締勤務之地點
      ，就執勤地點法令亦未設有明文限制，再執勤員警於巡邏
      之際，發現違規或形跡可疑之車輛，當可進一步攔停稽查
      ，以維護交通秩序與治安，異議人自不得以本件執勤警員
      未設路障而位於路旁攔停稽查等事由，而任意指摘本件警
      員攔停違規之舉發過程有何違法或嚴重失當之處。況汽車
      駕駛人本即不得酒後駕車，此為參與道路行駛之駕駛人所
      應共同遵守之交通規則，異議人既為汽車駕駛人，自應遵
      守上開道路交通安全規則，不應視有無員警出現於駕駛人
      視線可見之處所，而有遵守或不遵守法律規定之差異。且
      本件舉發員警攔停異議人時身著制服，巡邏警車亦停在路
      旁，此業據證人黃繼彥證述明確，並為異議人所不否認，
      則常人從客觀上均可得知證人黃繼彥係執行勤務之警員，
      縱警察未出示證件，亦無違法或不當稽查之處，是異議人
      前揭所辯，均無足採。
  (四)綜上所述，本件異議人於前述時、地，確有拒絕接受酒精
      濃度之測試檢定之違規事證明確，舉發攔停過程均無違法
      、不當，異議人上開所辯，俱不可採。從而，原處分機關
      依據道路交通管理處罰條例第35條第4項、第67條第2項之
      規定，裁處異議人罰鍰60,000元，並吊銷駕駛執照，3 年
      內不得考領駕駛執照，核無違誤，故本件聲明異議，為無
      理由，應予駁回。
五、據上論斷，應依道路交通管理處罰條例第87條第 2項，道路
    交通事件處理辦法第18條，裁定如主文。
中    華    民    國   100    年    12    月    30    日
                  交通法庭  法  官  張恩賜
以上正本證明與原本無異。
如不服本裁定，得於收受送達後 5日內向本院提出抗告書狀（應
附繕本）。
                            書記官  黃舜民
中    華    民    國   100    年    12    月    30    日